臺灣高等法院民事判決　　　　　　　　　 93年度上字第433號
上　訴　人　己○○
　　　　　　戊○○
共　　　同
訴訟代理人　庚○○
　　　　　　林明正律師
複 代 理人　陳麗玢律師
被　上訴人　丙○○
　　　　　　乙○○
　　　　　　丁○○
　　　　　　甲○○
　　　　　　台北市私立辛○高級中學
上　一　人
法定代理人　壬○○
共　　　同
訴訟代理人　詹文凱律師
上列當事人間請求損害賠償事件，上訴人對於中華民國93年4月9
日臺灣臺北地方法院91年度重訴字第2359號第一審判決提起上訴
，並為訴之追加，本院於94年8月10日言詞辯論終結，判決如下:
    主  文
原判決關於駁回上訴人下列第2項之訴及假執行之聲請部分，暨
負擔訴訟費用之裁判均廢棄。
被上訴人台北市私立辛○高級中學與丙○○，或丙○○與乙○○
，應連帶給付上訴人己○○新台幣壹佰玖拾貳萬仟伍佰貳拾捌
元、戊○○新台幣壹佰肆拾壹萬肆仟伍佰零捌元，及均自民國91
年10月16日起至清償日止，按週年利率百分之五計算之利息。如
有一被上訴人為給付，其餘被上訴人於給付範圍內同免其責任。
其餘上訴駁回。
第一審及第二審訴訟費用由被上訴人台北市私立辛○高級中學、
丙○○、乙○○連帶負擔百分之四十五，餘由上訴人負擔。
本判決所命給付於上訴人己○○、戊○○各以新台幣陸拾肆萬元
、肆拾柒萬元供擔保後得假執行；但如被上訴人台北市私立辛○
高級中學、丙○○、乙○○於假執行程序實施前各以新台幣壹佰
玖拾貳萬仟伍佰貳拾捌元、壹佰肆拾壹萬肆仟伍佰零捌元分別
為上訴人己○○、戊○○預供擔保，得免為假執行。
    事實及理由
一、上訴人於原審原請求被上訴人連帶給付精神慰撫金各新台幣
    （下同）300萬元，嗣於本院僅請求連帶給付精神慰撫金各
    150萬元，核屬減縮應受判決事項之聲明；並於本院基於同
    一基礎事實追加依民法第184條第2項、第28條規定請求被上
    訴人台北市私立辛○高級中學（下簡稱辛○高中）賠償，依
    民事訴訟法第446條第1項後段及第255條第1項第2、3款規定
    ，應予准許，合先敘明。
二、上訴人起訴主張：渠等之子癸○○原為被上訴人辛○高中○
    ○○○科○年○班之學生，患有先天性染色體異常、肢體重度
    殘障、全身骨骼鬆軟易碎、行動不便、無法行走（即俗稱玻
    璃娃娃）之症，須避免碰撞。民國89年9月13日下午1時40分
    ，該班原訂於操場上體育課，嗣因天雨，被上訴人即該班之
    體育老師甲○○即將上課地點改在該校未○樓地下室，詎甲
    ○○明知癸○○患有上開病症，竟無視其意願（癸○○曾表
    示欲回教室讀國文），指示被上訴人即癸○○之同學丙○○
    將其抱負下樓至上課地點。惟因天雨造成樓梯地板濕滑，被
    上訴人丙○○於抱負過程中自樓梯跌落，造成癸○○頭部鈍
    創、顱骨破裂及四肢多處骨折。雖該班導師即被上訴人丁○
    ○立即通知渠等，但卻告稱癸○○僅係跌倒，並無大礙，且
    將原本已召來之子○醫院救護車遣回，致渠等錯估癸○○之
    傷勢，擬自行送往經常治療癸○○之財團法人丑○○醫院（
    下簡稱丑○○醫院）就診，待上訴人己○○到達辛○高中時
    ，發現癸○○已意識不清，緊急送往醫院急救後，因顱內大
    量出血，於同日晚間8時20分不治死亡。爰依民法第184條第
    1項、第185條、第187條第1項、第188條規定，請求被上訴
    人丙○○及其法定代理人乙○○、甲○○、丁○○、辛○高
    中連帶給付上訴人己○○新台幣（下同）392萬3528元、戊
    ○○341萬4508元，及均自起訴狀繕本送達之翌日起至清償
    日止，按年息5%計算之利息，並聲明願供擔保請准宣告假執
    行。原審駁回其訴及假執行之聲請，其不服上訴，求為廢棄
    原判決，改判命被上訴人連帶給付上訴人己○○242萬3528
    元、戊○○191萬4508元本息，並追加依民法第184條第2項
    、第28條規定競合請求被上訴人辛○高中連帶給付，且聲明
    願供擔保請准宣告假執行。
三、被上訴人則以：上訴人自向被上訴人辛○高中申請癸○○入
    學時，並未告知癸○○為「玻璃娃娃」，即有骨頭易斷碎之
    病症，僅以癸○○具重度肢體障礙，已遭他校拒絕為由，請
    求辛○高中准其入學。被上訴人辛○高中當時曾告知校內無
    障礙設施並非完善，要其慎重考慮，經其再三請求後始接受
    入學。因上訴人從未告知癸○○之病症及照顧方式，故均以
    一般肢體障礙方式施予照顧。然因被上訴人等對其特殊病症
    並不知悉，故不應認為被上訴人有以照顧玻璃娃娃之特殊方
    式照顧癸○○之義務。如不具此特別照顧義務，自不能論被
    上訴人有違背注意義務之過失責任。況本件係因上訴人通知
    校方暫勿送醫，其可自行赴學校處理，始生延誤情形，此非
    被上訴人所得注意及防止，自不能逕予歸責，若認被上訴人
    有過失，上訴人自行延誤約一小時又二十分鐘送醫亦與有過
    失等語，資為抗辯。
四、兩造不爭執部分：上訴人主張被上訴人丙○○於89年9月13
    日下午1時40分許，在被上訴人辛○高中未○樓，抱負渠等
    之子癸○○下通往地下室之樓梯時，因天雨樓梯溼滑而自樓
    梯跌落，致癸○○受有頭部鈍創、顱骨破裂及四肢多處骨折
    ，經上訴人己○○自行於當日下生3時許送至丑○○醫院急
    救後，因顱內大量出血，於同日晚間8時20分不治死亡之事
    實，業據提出丑○○醫院診斷證明書及台灣台北地方法院檢
    察署相驗屍體證明書影本各一件為證（見原審卷第20、21
    頁），並為被上訴人所不爭執，堪信為真實。
五、兩造協議之爭點（見本院卷第139、140、150、151、245頁）
    ：
(一)被上訴人辛○高中、丁○○、甲○○、丙○○是否知道癸○
    ○患有先天性染色體異常、肢體重度殘障、全身骨骼鬆軟易
    碎、行動不便、無法行走（即俗稱玻璃娃娃）之症？有無指
    示被上訴人丙○○及其他同學照顧癸○○？其注意義務各如
    何？對於癸○○之死亡各有無過失？
(二)上訴人己○○延誤將癸○○送醫，與癸○○死亡有無相當因
    果關係？如有，是否構成與有過失？
六、本院之判斷：
(一)被上訴人應已知癸○○患有先天性染色體異常、肢體重度殘
    障、全身骨骼鬆軟易碎、行動不便、無法行走（即俗稱玻璃
    娃娃)之症：
    訴外人癸○○係在88學年度，依照台北市88學年度國民中學
    肢體障礙、身體病弱學生升高中、高職鑑定及安置簡章之程
    序，申請進入被上訴人辛○高中就讀（見原審法院91年度易
    字第11630號過失致死案刑事卷第12、20至21、96至122頁）
    ，從而癸○○進入辛○高中就讀之際，依據該卷附台北市88
    學年度國民中學肢體障礙、身體病弱學生升高中、高職鑑定
    及安置簡章（見同上揭卷，第156至159頁）之規定，癸○○
    就個人肢體障礙、身體病弱狀況，已經繳交教師觀察意見表
    及學生綜合資料記錄表Ａ、Ｂ卡影本、重大傷病卡與公立醫
    院診斷證明書等詳細記載肢體障礙、身體病弱情況之文件予
    辛○高中，是辛○高中已有上開癸○○之肢體障礙資料。另
    被上訴人辛○高中於本院自行提出之癸○○88年9月入學之
    學校學生健康檢查紀錄卡影本中個人疾病史欄內之「以紅筆
    摘記須特別注意個人特殊疾病或傷殘問題」處記載成骨不全
    「輪椅」等字（見本院卷第92頁），且依上訴人提出癸○○
    生前之生活照片4張所示（見本院卷第99至101頁），身體畸
    型瘦弱矮小，無法行走，均以輪椅代步，一般人一望即知係
    患有成骨不全即俗稱玻璃娃娃之症者，被上訴人等人豈有異
    於常人而不知之理？又被上訴人丙○○既與癸○○長期同班
    上課，並於本件將其抱負下樓至地下室因天雨樓梯地板濕滑
    不慎跌倒致其死亡，亦無不知癸○○患有玻璃娃娃之症之理
    。故被上訴人均應已知癸○○患有玻璃娃娃之症。被上訴人
    甲○○亦於台灣台北地方法院檢察署檢察官訊問時自承：「
    伊知道跌倒趕快跑去保健室，通知家長，並叫救護車，因該
    生病情特殊，是俗稱玻璃娃娃等語（見該署89年度相字第
    671號卷第22頁），其供述應與事實相符，嗣被上訴人均否
    認已知癸○○患有玻璃娃娃之症，不足採信。
(二)被上訴人辛○高中、丁○○、甲○○均應負善良管理人之注
    意義務：
    被上訴人辛○高中依據特殊教育法、特殊教育法施行細則、
    台北市高級中等學校身心障礙學生輔導實施計劃之規定，訂
    定88學年度身心障礙學生輔導實施計劃（見原審法院同上揭
    刑事卷第60頁），其目的在於「協助就謮高級中等學校身心
    障礙學生順利完成學業，並促進其學習、心理、情緒、社會
    及職業等適應能力，以充分發展潛能。」其輔導對象為「就
    讀本校並領有身心障礙手冊、重大傷病卡或經台北市特殊學
    生鑑定安置即就學輔導委員會分發之身心障礙學生。」癸○
    ○既係由「台北市特殊學生鑑定安置即就學輔導委員會」分
    發至辛○高中就讀之身心障礙學生，且領有身心障礙手冊，
    即屬該「輔導實施計劃」所定之輔導對象，則辛○高中即應
    遵守「輔導實施計劃」協助癸○○順利完成學業，另被上訴
    人丁○○、甲○○均為辛○高中之教師，且分任癸○○之導
    師及體育課教師，對其有照護義務，均應負善良管理人之注
    意義務。
(三)被上訴人丙○○應係事發當天臨時自願照顧癸○○，其經癸
    ○○同意抱負其至地下室看同學上體育課，因欠缺一般人之
    注意義務，不慎跌倒，致造成癸○○頭部鈍創、顱骨破裂不
    治死亡，應負過失責任：
１、被上訴人丙○○並非經學校指定平日負責照顧癸○○者，係
    因指定負責平日照顧癸○○之申○○89年9月13日當天請假
    ，丙○○基於熱心，始自願於當日負責推送癸○○輪椅，又
    當天原在操場上體育課因天雨改至未○樓地下室上課，癸○
    ○本欲回教室，因同學巳○○等問癸○○是否一同到地下室
    看同學上體育課，經癸○○同意，又欲下去地下室時，丙○
    ○有問癸○○要不要讓他抱，癸○○說「好」，丙○○始單
    獨抱負癸○○下樓梯，而由另一同學巳○○幫忙拿輪椅等情
    ，已據證人巳○○、午○○於警訊、偵查中及原審證述明確
    （見台灣台北地方法院檢察署89年度相字第671號卷第12至
    22 頁、89年度他字第4576號卷第61頁，原審卷第91至95頁
    ），核與證人即辛○高中生活輔導組長寅○○於本院證述丙
    ○○不是學校指定平日負責照顧癸○○之同學，指定負責平
    日照顧癸○○的是申○○等情相符（見本院卷第157、158、
    162、163頁），即上訴人己○○於原審法院刑事庭法官問：
    「是否一開始以為是孫姓同學造成這個事情，所以才表示不
    提出告訴，後來得知並非是孫姓同學照顧他，而是另外一個
    同學造成的，所以才提出告訴？」、答：「是的。」（見同
    上揭刑事卷第104頁），足見丙○○應非學校指定平日負責
    照顧癸○○之人，其對癸○○並無特別照護之義務，其因平
    日負責照顧癸○○之申○○請假，而熱心自願照顧癸○○，
    抱負癸○○至地下室，僅應負一般人之注意義務。
２、被上訴人丙○○雖係熱心好意抱負癸○○從樓梯下地下室，
    惟當日天雨，一般常人均會注意樓梯溼滑，應小心行走，抱
    負他人時更應小心謹慎，尤其丙○○知悉癸○○係成骨不全
    之玻璃娃娃（已見上述），其身體遭受激烈碰撞可能導致死
    亡之結果，自應更為謹慎，以免滑落使癸○○受創，丙○○
    當時已滿16歲（73年7月21日生），應有此認知及判斷能力
    ，當時亦無不能注意之情事，詎其抱負癸○○從樓梯下地下
    室時，應注意且能注意，而不注意樓梯地板溼滑，不慎跌倒
    ，致癸○○跌落頭部鈍創、顱骨破裂及四肢多處骨折，送醫
    不治死亡，自欠缺一般人之注意義務，而應負過失責任。原
    審法院少年法庭亦認丙○○觸犯刑法第276條第1項之過失致
    人於死罪刑罰法令，而裁定不付審理，交付其法定代理人嚴
    加管教確定（見本院卷第64至70頁裁定理由書影本）。故上
    訴人依民法第184條第1項規定，請求被上訴人丙○○賠償損
    害，尚屬正當，不能因其係熱心好意抱負癸○○即免其責任
    。
(四)被上訴人乙○○為丙○○上開過失行為時之法定代理人（其
    父已歿），應與丙○○負連帶賠償責任：
    民法第187條第1項前段規定：「無行為能力人或限制行為能
    力人，不法侵害他人之權利者，以行為時有識別能力為限，
    與其法定代理人連帶負損害賠償責任。」被上訴人丙○○上
    開過失行為時輔年滿16歲，為有識別能力，被上訴人乙○○
    為其法定代理人，並未舉證證明其監督丙○○並未疏懈，或
    縱加以相當之監督而仍不免生損害，上訴人主張其應與丙○
    ○連帶負損害賠償責任，亦屬可採。
(五)被上訴人辛○高中未依法設置通往未○樓地下室電梯之無障
    礙設施，亦未對殘障之癸○○實施個別化體育教學，致發生
    須由丙○○抱負殘障之癸○○下地下室，而因天雨溼滑不慎
    跌倒，致癸○○受創死亡，應與丙○○連帶負損害賠償責任
    ：
１、身心障礙者保護法第4條規定：「身心障礙者之人格及合法權
    益，應受尊重與保障，除能證明其無勝任能力者外，不得單
    獨以身心障礙為由，拒絕其接受教育、應考、進用或予其他
    不公平之待遇。」第23條規定：「各級主管機關辦理身心障
    礙者教育及入學考試時，應依其障礙情況及學習需要，提供
    各項…無障礙校園環境…以符公平合理接受教育之機會與應
    考條件。」違反第4條規定者，依同法第64條第2項規定，須
    受10萬元以上50萬元以下罰鍰處罰。各級學校體育實施辦法
    第10條規定：「各校體育課之編班與排課應依下列規定辦理
    ：二、身心障礙或經醫師證明身體狀況不適宜與一般同學同
    時上課時，應另成立體育特殊教育班，每班人數以十五人為
    原則。」第11條：「各校體育課之實施，應依相關規定辦理
    ，並應加強下列措施：一、學生遇有天雨地濕或氣候不適合
    室外教學時，應充分利用室內場地，實施體育教學，不得停
    課或改授其他課程；二、體育特殊教育班之授課，應依學生
    既有能力及特殊需求，訂定教材內容及實施個別化教學。」
    上開規定均屬保護他人之法律。
２、癸○○係由「台北市特殊學生鑑定安置即就學輔導委員會」
    分發至被上訴人辛○高中就讀之身心障礙學生，即屬該校「
    輔導實施計畫」所定之輔導對象，並有對其特別照護之善良
    管理人之注意義務，自應依前開身心障礙者保護法、各級學
    校體育實施辦法之相關規定，注意於校園內設置無障礙設施
    等必要安全設備，以利癸○○之肢障學生於校園內之活動及
    通行，防止危害發生，並依身心障礙學生體能限制予以彈性
    設計，成立體育特殊教育班，敦促教師對肢障學生提高注意
    義務實施個別化教育，竟未注意設置電梯或無障礙坡道通往
    未○樓地下室內體育場，及就癸○○等身心殘障學生成立體
    育特殊教育班，實施個別化教學，乃違反上開保護他人之法
    律，致89年9月13日下午1時40分許，癸○○欲至未○樓地下
    室體育場，須藉由被上訴人丙○○抱負致行經因雨濕滑之地
    下室入口樓梯而不慎摔落死亡，訴外人即辛○高中校長壬○
    ○於執行綜理辛○高中校務時顯然有違反上開保護他人法律
    情事，並導致癸○○死亡之損害，依民法第184條第2項規定
    ：「違反保護他人之法律，致生損害於他人者，負賠償責任
    。」及同法第28條規定：「法人對其董事及其他有代表權人
    因執行職務所加於他人之損害，與該行為人連帶負賠償之責
    任。」上訴人請求被上訴人辛○高中負賠償責任，應為可採
    。又被上訴人辛○高中違反保護他人法律之行為及上開被上
    訴人丙○○之過失行為，係造成癸○○死亡之共同原因，上
    訴人依同法第185條規定請求被上訴人辛○高中、丙○○連
    帶負損害賠償責任，亦為可採。
(六)被上訴人甲○○與癸○○之死亡無相當因果關係，勿庸負損
    害賠償責任：
    被上訴人甲○○雖係辛○高中○○○○科○年○班之體育老
    師，惟因癸○○係重度肢體殘障，平日本無需修軍訓課，且
    得申請免上體育課（本院卷第131頁及外放證物免修軍訓學
    生名冊），而當日係癸○○自行要求至場看同學上體育課，
    並非甲○○要求癸○○到場上課，至事故當天原在操場上課
    ，惟於做熱身操之際，因突然下雨而由甲○○決定改至未○
    樓地下室繼續上課，並由丙○○推癸○○回教室等情，已見
    上述，甲○○並無要求癸○○至地下室上體育課。況係經同
    學巳○○等之勸說後，癸○○自己同意至地下室看同學上體
    育課，甲○○並不知癸○○亦同往地下室上體育課，自亦無
    從指示丙○○抱負癸○○下樓。上訴人指稱甲○○於事發當
    日，因更改上課地點，明知癸○○有玻璃娃娃病症，需避免
    碰撞，竟違反癸○○意願，指示丙○○抱負癸○○下樓，致
    生意外云云，不足採信。至甲○○未依上開各級學校體育實
    施辦法規定對癸○○實施個別化特殊體育教育，乃單純教育
    行政上有無疏失之問題，核與癸○○之死亡並無相當因果關
    係，自不應令其負損害賠償責任。其經台灣台北地方法院檢
    察署提起過失致死罪公訴後，亦經原審法院及本院刑事庭判
    決無罪確定，亦有本院92年度上易字第254號刑事全卷可稽
    。故上訴人請求被上訴人甲○○連帶負損害賠償責任，為無
    理由，不應准許。
(七)被上訴人丁○○與癸○○之死亡無相當因果關係，勿庸負損
    害賠償責任；上訴人己○○亦無與有過失：
    癸○○跌倒後立即經同學丙○○送至醫護室，當時身體無明
    顯外傷，學校護士卯○○查看後要求癸○○平躺於病床上，
    並立即通知子○醫院派出救護車到校，而癸○○於等候時，
    尚與老師及同學交談，意識清楚，一再向老師要求切勿處罰
    丙○○，不希望丙○○因此受罰，因其意識及身體外觀均屬
    正常，在送醫檢查前，無法確知所受傷害，故被上訴人丁○
    ○告知上訴人時僅表示癸○○摔倒，而未說明傷勢。學校護
    士卯○○於通知醫院後，並即撥電話給癸○○之家長，由上
    訴人戊○○接聽，戊○○於電話中表示將通知上訴人己○○
    ，斯時丁○○已連絡上訴人己○○，而己○○電話中告知不
    要救護車送，他大約十分鐘後即到達，故丁○○始告知救護
    車人員，予以遣回等情，業據證人卯○○、同學辰○○於原
    審法院刑事庭證述明確（見同上揭刑事卷第232至278頁），
    並有臺北市消防局救護紀錄表可稽（見本院卷第78頁），足
    證當時丁○○確曾通知救護車到校，如非上訴人指示，其當
    不可能遣回救護車，故丁○○辯稱係受上訴人指示不要救護
    車送，而由上訴人己○○自己送醫等語，自屬可取。故丁○
    ○對於上訴人己○○嗣後延誤到校自行將癸○○送醫，並無
    何故意過失。上訴人告訴丁○○過失致死罪嫌，亦經台灣台
    北地方院檢察署檢察官不起訴處分確定，有不起訴處分書附
    於上揭刑事卷可稽。又對於癸○○延誤送醫與其不治死亡間
    有無相當因果關係，丑○○醫院函覆本院稱：「若能越早到
    醫院診治，當然存活之可能性會較高，但仍無法保證一定有
    辦法存活（因病情確實非常嚴重）。」（見本院卷第124、
    125 頁），兩造對該函覆表示無意見，並稱不需再鑑定（見
    本院卷第132頁），可見癸○○係因其後病情嚴重不治死亡
    ，縱上訴人己○○有稍延誤送醫，亦與癸○○之不治死亡無
    相當因果關係。故被上訴人丁○○辯稱其無過失責任，被上
    訴人己○○主張其不構成與有過失，均堪採信。上訴人請求
    被上訴人丁○○連帶負賠償責任，即無理由，不應准許。
(八)被上訴人甲○○、丁○○對於癸○○之死亡，既無何過失責
    任，業據上述，則上訴人以其二人係被上訴人辛○高中之受
    雇人，而競合依民法第188條第1項規定請求被上訴人辛○高
    中負僱用人之損害賠償責任，即不應准許。
(九)連帶債務須法律明定或經當事人明示同意，始能成立，依上
    述，被上訴人辛○高中、丙○○依民法第185條規定連帶負
    損害賠償責任，被上訴人乙○○、丙○○則依同法第187條
    第1項前段規定連帶負損害賠償責任，惟被上訴人辛○高中
    、乙○○間並無須連帶負損害賠償責任之規定，即所謂不真
    正連帶債務，上訴人請求被上訴人辛○高中、乙○○連帶賠
    償損害並無依據，自不應准許。
七、依民法第192條及第194條規定，被告對於支出殯葬費之人應
    負損害賠償責任；被害人對於第三人負有法定扶養義務者，
    加害人對於該第三人亦應負損害賠償責任；不法侵害他人致
    死者，被害人之父、母雖非財產上之損害，亦得請求相當之
    賠償。茲就上訴人請求各項賠償金額是否准許，審酌如下：
(一)殯葬費：
    上訴人己○○請求其為癸○○支出之殯葬費60萬元，為被上
    訴人所不爭執（見本院卷第44頁），應予准許。
(二)扶養費：
    上訴人主張被害人癸○○於89年9月13日死亡時（死亡時已
    年滿20歲），己○○為53歲（36年出生），戊○○為51歲（
    38 年出生），依行政院經建會人力規劃處「1998年世界人
    口估計要覽」 (87年11月)之統計資料顯示，台灣地區男性
    平均壽命為72歲，女性為78歲，上訴人各尚有餘命19年及27
    年，為被上訴人所不爭執（見本院卷第244頁），故其主張
    依扶養親屬寬減額每年7萬4千元及霍夫曼式扣除中間利息後
    ，己○○得請求受扶養之金額為97萬0584元（74000Ｘ13.11
    60=970584），戊○○得請求受扶養之金額為124萬3525元（
    74000Ｘ16.8044=0000000），因上訴人育有三子，均負有扶
    養義務，上訴人各只受三分之一扶養費之損失，即己○○為
    32萬3528元，戊○○為41萬4508元，為有理由，應予准許。
(三)精神慰撫金：
    經審酌上訴人之子癸○○係患有先天性染色體異常、肢體重
    度殘障、全身骨骼鬆軟易碎、行動不便、無法行走，即俗稱
    玻璃娃娃之症之人，上訴人照護不易，扶養過程備極辛勞，
    不幸痛失愛子，精神上遭受莫大痛苦，以及兩造之身分地位
    、經濟狀況等一切情狀（兩造之財產所得狀況詳本院卷第18
    6至237頁，因本判決對外公開，不宜記載兩造當事人之詳細
    財產所得資料），認上訴人請求精神慰撫金各150萬元，尚
    嫌過高，認應各以100萬元為適當，逾此部分不應准許。
八、綜上所述，上訴人己○○、戊○○請求被上訴人辛○高中、
    丙○○，或被上訴人乙○○、丙○○，各連帶給付己○○19
    2萬3528元 (60萬元+32萬3528元+100萬元=192萬3528元)、
    戊○○141萬4508元 (41萬4508元+100萬元=141萬4508元)，
    及均自起訴狀繕本送達翌日即民國91年10月16日起至清償日
    止，按週年利率百分之五計算之利息，為有理由，應予准許
    ；逾此範圍，不應准許。就上開應准許部分，原審駁回上訴
    人之請求，尚有未洽，上訴意旨指摘原判決此部分不當，求
    予廢棄改判，為有理由，應由本院將原判決此部分廢棄改判
    如主文第2項所示，並依兩造聲請准免假執行。至上開不應
    准許部分，原審駁回上訴人之請求，則無不合，上訴意旨指
    摘原判決此部分不當，求予廢棄改判，為無理由，應予駁回
    。
九、本件事證已臻明確，兩造其餘攻擊防禦方法，核不影響判決
    結果，茲不予一一論述，附此敘明。
十、結論：本件上訴為一部有理由，一部無理由，爰依法判決如
    主文。
中    華    民    國    94   年     8    月     24    日
                  民事第十三庭審判長法  官  張宗權
                                    法  官  蕭艿菁
                                    法  官  陳忠行
正本係照原本作成。
如不服本判決，應於收受送達後20日內向本院提出上訴書狀，其
未表明上訴理由者，應於提出上訴後20日內向本院補提理由書狀
（均須按他造當事人之人數附繕本）上訴時應提出委任律師或具
有律師資格之人之委任狀；委任有律師資格者，另應附具律師資
格證書及釋明委任人與受任人有民事訴訟法第466條之一第一項
但書或第二項（詳附註）所定關係之釋明文書影本。
中    華    民    國    94   年     8    月     24    日
　　　　　　　　　　　　　　　　　　書記官  明祖星
附註：
民事訴訟法第四百六十六條之一（第一項、第二項）：
對於第二審判決上訴，上訴人應委任律師為訴訟代理人。但上訴
人或其他法定代理人具有律師資格者，不在此限。
上訴人之配偶、三親等內之血親、二親等內之姻親，或上訴人為
法人、中央或地方機關時，其所屬專任人員具有律師資格並經法
院認為適當者，亦得為第三審訴訟代理人。